臺灣高雄地方法院民事裁定
108年度消債更字第71號
聲  請  人  馮益文  
0000000000000000

代  理  人  王芊智律師
上列當事人因消費者債務清理事件聲請更生，本院裁定如下：
    主  文
聲請人馮益文自中華民國一百零八年七月二十四日下午四時起開
始更生程序。
命司法事務官進行本件更生程序。
    理  由
一、聲請意旨略以：伊無力清償債務，曾向本院聲請前置調解但
    不成立，爰聲請准予更生等語。
二、按債務人不能清償債務或有不能清償之虞者，得依本條例所
    定更生或清算程序，清理其債務。債務人無擔保或無優先權
    之債務總額未逾新臺幣（下同）1,200 萬元者，於法院裁定
    開始清算程序或宣告破產前，得向法院聲請更生。法院開始
    更生程序之裁定，應載明其年、月、日、時，並即時發生效
    力。法院裁定開始更生或清算程序後，得命司法事務官進行
    更生或清算程序，必要時得選任律師、會計師或其他適當之
    自然人或法人一人為監督人或管理人。消費者債務清理條例
    （下稱本條例）第3 條、第42條第1 項、第45條第1 項及第
    16條第1 項分別定有明文。
三、經查：
㈠、聲請人於民國105年度至107年度均無申報所得，名下有2013
    年出廠車輛1部，雖有台灣人壽保單，惟要保人為前配偶；
    又聲請人自陳於興旺電台任靠行計程車司機，每月營業額約
    5至6萬元，扣除車輛租金、油錢、保養維修、電台費、行費
    及保險、車貸等後，每月淨收入約30,000元，前於105年領
    取春節慰問金3,000元，及三節家庭生活補助費每節2,073元
    ，106年改列中低收入戶，現未領取任何補助等情，有財政
    部高雄國稅局105年至106年綜合所得稅各類所得資料清單及
    財產歸屬資料清單【本院107年度司消債調字第568號卷（下
    稱調卷）第14至16頁】、107年稅務電子閘門財產所得調件
    明細表（本案卷第63頁）、財產及收入狀況說明書（本案卷
    第4頁）、債權人清冊（本案卷第5頁）、戶籍謄本（本案卷
    第9頁）、勞工保險被保險人投保資料表（調卷第18頁）、
    個人商業保險查詢結果表（本案卷第42頁）、財團法人金融
    聯合徵信中心前置協商專用債權人清冊（本案卷第6至8頁）
    、信用報告（本案卷第22至23頁）、高雄市政府社會局函（
    本案卷第578頁）、高雄市政府都市發展局函（本案卷第58
    頁）、收入切結書（本案卷第26頁）、108年4月2日陳報狀
    （本案卷第20頁）、存簿（本案卷第50頁）、台灣人壽保險
    股份有限公司函（本案卷第61至62頁）等附卷可證。則在別
    無其他資料可認聲請人有其他收入之情形下，以其每月平均
    收入30,000元核算現在償債能力之基礎，堪認妥適。
㈡、關於聲請人個人日常必要支出部分，聲請人主張與2名子女租
    屋居住，每月租金6,000元、管理費1,600元，並提出租賃契
    約書（本案卷第43至48頁）在卷可稽。按債務人必要生活費
    用，以最近一年衛生福利部或直轄市政府所公告當地區每人
    每月最低生活費一點二倍定之，本條例第64條之2第1項定有
    明文。本院參酌衛福部社會司所公告108年度高雄市最低生
    活費為13,099元，則聲請人每月最低生活所必需除有特殊情
    形並有證據證明者外，自宜以此之1.2倍即15,719元為度，
    始得認係必要支出。又上開最低生活費用之標準，係照當地
    最近1年平均每人消費支出60％，依其基準之家庭收支調查報
    告調查表格式所示有關經常性支出之調查項目，其原即包括
    利息支出、食品、衣著、「房租」及水費、電費、醫療保健
    、交通、娛樂、教育等基本生活需求。本院認在聲請人未能
    立證證明其有其他特殊需求之情形下，其個人必要生活費用
    即應以此為限度。
㈢、關於聲請人扶養支出部分，聲請人稱與前配偶共同扶養子女
    馮○○、馮△△，每月支出各5,000元。經查馮○○係88年生，現
    就讀護專，於105年至107年度申報所得各為3,600元、0元、
    82,537元（性質均為薪資所得），名下無財產，勞保於108
    年1月15日退保，自107年12月起實習1年，105年每月領取6,
    115元就學生活補助，106年為中低收入戶，106年10月至12
    月每月領取單親家庭生活補助費2,073元；馮△△係90年生，
    現就讀高職，於105年至107年度申報所得各為0元、1,064元
    （性質為薪資所得）、0元，名下無財產，勞保於106年1月2
    2日退保，105年1至4月每月領取低收入戶生活扶助費2,695
    元，105年9月至12月每月領取6,115元就學生活補助，106年
    為中低收入戶，106年10月至108年1月每月領取單親家庭生
    活補助費2,073元等情，此有戶籍謄本（本案卷第9頁）、綜
    合所得稅各類所得資料清單及財產歸屬清單（本案卷第27至
    32頁）、107年稅務電子閘門財產所得調件明細表（本案卷
    第64至65頁）、高雄市政府社會局函（本案卷第57頁）、勞
    工保險被保險人投保資料表（本案卷第24至25頁）、存簿（
    本案卷第33至40頁）、學生證（本案卷第51頁）附卷可考。
    按民法第1114條第1款所定，直系血親相互間互負扶養義務
    ，係指凡不能維持生活而無謀生能力時，皆有受扶養之權利
    ，並不以未成年為限，又所謂謀生能力並不專指無工作能力
    者而言，雖有工作能力而不能期待其工作，或因社會經濟情
    形失業，雖已盡相當之能事，仍不能覓得職業者，亦非無受
    扶養之權利，故成年之在學學生，未必即喪失其受扶養之權
    利（最高法院56年台上字第795號判例可資參照）。查馮○○
    現於護專就學中，名下無財產，雖已成年，然因尚在就學，
    前之打工收入尚不足以支應自己之生活開銷，遑論現無打工
    收入情形，確實尚須聲請人扶養，而馮△△尚未成年，且名下
    亦無財產，客觀上堪認須聲請人扶養。至於扶養費用數額部
    分，按受扶養者之必要生活費用，準用第一項規定計算基準
    數額，並依債務人依法應負擔扶養義務之比例認定之，本條
    例第64條之2第2項亦有明定。準此，聲請人所應負擔其所育
    子女每月之扶養費，自宜以此為度，始得認係必要支出，是
    在無其他更為詳實之資料可供佐證之情形下，本院認即應以
    108年度高雄市每人每月最低生活必需15,719元為標準（如
    前所述），與前配偶共同負擔扶養費。故綜上，聲請人子女
    每月之扶養費即應以15,719元為度（計算式：15,719×2÷2＝1
    5,719）。而聲請人主張每月支出扶養費10,000元（計算式
    ：5,000×2＝10,000），低於本院計算之基準，係屬合理。
㈣、承上，聲請人目前每月平均收入30,000元，扣除個人必要支
    出15,719元、子女扶養費10,000元後，剩餘4,281元，而聲
    請人目前負債總額為1,927,484元（調卷第29至43頁，包括
    ：華南銀行、遠東銀行、玉山銀行、凱基銀行、台新銀行、
    中國信託銀行、富邦資產管理股份有限公司，另和潤企業股
    份有限公司車貸部分，聲請人稱係106年間以車換車方式取
    得目前使用之計程車，車貸僅至108年7月，故未列入債權人
    清冊），以每月所餘逐年清償，至少須約38年（計算式：1,
    927,484÷4,281÷12≒38）始能清償完畢，應認其已不能清償
    債務。此外，聲請人無擔保或無優先權之債務總額未逾1,20
    0萬元，且無本條例第6條第3項、第8條或第46條各款所定駁
    回更生聲請之事由存在。則聲請人聲請更生為有理由，應予
    准許，爰命司法事務官進行本件更生程序。
四、依本條例第11條第1 項、第45條第1 項、第16條第1 項，裁
    定如主文。
中　　華　　民　　國　 108　　年　　7 　　月　　24　　日
              　　民事庭　  　法　官　劉傑民
以上正本係照原本作成。
本裁定不得抗告。
中　　華　　民　　國　 108　　年　　7 　　月　　24　　日
  　                          書記官　何福添